【裁判字號】    89,苗簡,52
【裁判日期】    890808
【裁判案由】    給付票款
【裁判全文】
臺灣苗栗地方法院民事簡易判決  八十九年度苗簡字第五十二號
    原      告
    即反訴被告  弘琦貿易有限公司
    法定代理人  甲○○
    訴訟代理人  丙○○
    被      告
    即反訴原告  乙○○        .
    訴訟代理人  彭巧君律師
右當事人間請求給付貨款等事件，本院判決如左：
    主      文
原告之訴及反訴原告之訴均駁回。
本訴訴訟費用由原告負擔；反訴訴訟費用由反訴原告負擔。
    事實及理由
壹、本訴部分之事實摘要：
  一、本件原告主張：原告與訴外人竣源有限公司（下稱竣源公司）於民國（下同）
      八十八年四月十三日，訂定微電腦全自動潤滑油脂供給器（下稱自動潤滑器）
      之經銷契約，並立有訂購單一紙，約定經銷期間自八十八年四月一日起至同年
      十一月三十日止，並約定就經銷之自動潤滑器由原告與竣源公司成立買賣契約
      ，在原告將貨品運出後，除經原告准許，竣源公司不得將貨品退回。嗣原告依
      約交付三百二十台自動潤滑器予竣源公司，旋經原告准許，由竣源公司退回部
      分貨品，惟就未經退回的六十二台自動潤滑器之貨款新台幣（下同）十六萬八
      千元，雖經竣源公司負責人即被告簽發以被告為發票人、並以苗栗縣竹南信用
      合作社為付款人、發票日為八十八年十一月十七日、票面金額十六萬八千元、
      票號ＡＡ0000000號之支票乙紙予原告以為清償，詎該支票經原告屆期
      提示竟遭退票，屢經原告催討仍無效果。為此依買賣關係之價金請求權，請求
      判命被告應給付原告上開貨款十六萬八千元，及自八十八年十一月十八日起至
      清償日止，按年息百分之六計算之利息。
  二、被告則以原告與竣源公司在訂定前揭經銷契約後，約定由原告先行交付一批貨
      物試銷，詎原告於八十八年五月十一日竟將貨物全數搬抵被告住處，而由被告
      先行簽發發票日為同年九月十七日、票面金額十六萬八千元之支票乙紙予原告
      以為保證金，嗣於同年九月十八日再由被告簽發上揭發票日為同年十一月十七
      日、同上面額、票號ＡＡ0000000號之支票乙紙以為交換，惟其間陸續
      發現該批產品不具原告立約時所保證之品質，且原告始終未履行應盡之「支援
      銷售訓練及裝機技術」之義務，致竣源公司根本無法銷售該批貨品，經竣源公
      司多次向原告反映，原告均不予理會，竣源公司乃於同年十月二十二日將該批
      貨物全數交貨運行退還原告，並於同年十一月十六日、二十日兩度函告原告應
      依約履行義務，嗣於同年十二月十七日竣源公司再以存證信函通知原告解除前
      開經銷契約，是故被告已無依約付款之義務等語，資為辯解。
貳、反訴部分之事實摘要：
  一、反訴原告主張：竣源公司與反訴被告於八十八年四月十三日，訂立自動潤滑器
      經銷契約，於反訴被告交付貨物予竣源公司後，由竣源公司負責人即反訴原告
      先行簽發發票日為同年九月十七日、票面金額十六萬八千元之支票乙紙予原告
      以為保證金，嗣於同年九月十八日再由反訴原告簽發前揭以反訴原告為發票人
      、發票日為同年十一月十七日、同上面額、票號ＡＡ0000000號之支票
      乙紙以為交換。惟反訴被告有不完全給付之情事，經竣源公司依法解除契約。
      反訴原告為此依民法第二百五十九條第一款、第六款之解除契約回復原狀請求
      權規定，請求判命反訴被告應將反訴原告所簽發以苗栗縣竹南信用合作社為付
      款人、發票日為八十八年十一月十七日、票面金額十六萬八千元、票號ＡＡ0
      000000號之支票乙紙返還予反訴原告；如無法返還時，應給付反訴原告
      十六萬八千元，及自民國八十八年十一月十八日起至清償日止，按年息百分之
      六計算之利息。
  二、反訴被告則以伊與竣源公司間所訂上開經銷契約中，並未約定若竣源公司貨品
      賣不出去，則竣源公司可逕行退貨，且竣源公司從未請求伊支援銷售訓練及裝
      機技術，又伊並未收到竣源公司有關催告履行契約之存證信函；此外，竣源公
      司係先行退貨，伊始拒收該批退貨，嗣後竣源公司方再寄發存證信函等語，資
      為抗辯。
參、法院之判斷：
  一、本訴部分：
    （一）按債之關係者，為特定人得請求特定人為特定行為之法律關係，此即所謂
          債權之相對性。亦即債權為對於特定人之權利，債權人只能向債務人請求
          給付，而不能向債務人以外之人請求給付，此有最高法院十八年上字第一
          九五三號判例意旨可資參照。復按公司者，係以營利為目的，依照公司法
          組織、登記、成立之社團法人，此觀公司法第一條規定自明；而法人者，
          乃自然人以外，係由法律所創設，得為權利及義務主體之團體，是其具有
          權利能力，而有法律上獨立之人格。故諸如有限公司之董事，雖依公司法
          第八條第一項規定為公司之負責人，然公司與其負責人在法律上仍為不同
          之主體，殊無疑義。職是，他人與公司訂立之債權契約，其契約之效力亦
          僅及於該他人與公司之間，縱該他人依該契約為公司之債權人，亦僅能向
          債務人即公司請求給付，而不得向公司以外之人請求給付。
    （二）查本件原告主張被告係竣源公司之負責人，而原告與竣源公司訂立前開自
          動潤滑器經銷契約等情，為被告所不爭，並有原告提出訂購單一紙為證，
          當信為真實。又雖原告主張伊與竣源公司就上開所經銷之貨品係成立買賣
          契約，然無論經銷或買賣契約，核其性質皆為特定人間之債權契約，亦即
          係以發生債之關係為目的之法律行為。是故，揆諸前揭說明，縱原告與竣
          源公司間確係就該經銷之貨品成立買賣關係，且本於該契約得請求貨款，
          然原告亦僅得向該買賣契約之買受人即竣源公司請求給付，殊不能向契約
          當事人以外之人有所主張。職是，雖被告係竣源公司之負責人，原告亦不
          得本於上開契約逕向被告請求給付貨款。從而，原告本此貨款請求權，求
          為判決被告應給付原告十八萬六千元及法定利息，尚非有據，應予駁回。
  二、反訴部分：
    （一）按契約之解除，係指當事人一方，行使其本於法律或契約所定之解除權，
          使契約溯及地自始歸於消滅，以回復訂定契約以前之狀態而言，此有最高
          法院五十一年台上字第二八二九號判例意旨可資參照。又契約解除者，依
          民法第二百五十九條之規定，發生當事人雙方互負回復原狀義務之效力；
          換言之，契約解除之效力固使債之關係溯及地消滅，因此未履行之債務即
          可不再履行，而就已履行者，即發生回復原狀之義務。但此回復原狀之義
          務，僅係債之關係，且依此規定互負回復原狀義務之雙方當事人，當係指
          契約當事人而言。是故，縱契約已合法解除，但若非契約當事人，參諸前
          揭關於債權相對性之說明，亦不得本於民法第二百五十九條之回復原狀請
          求權有所主張。
    （二）查本件係反訴被告與竣源公司間成立前開經銷契約，已如前述。是故，縱
          反訴原告主張該經銷契約已合法解除乙節屬實，然反訴原告既非該契約當
          事人，參照前揭說明，反訴原告即不得本於民法第二百五十九條之解除契
          約回復原狀請求權向反訴被告有所請求。從而，反訴原告依此回復請求權
          求為判決如前之聲明，於法尚有未合，應予駁回。
  三、據上論結，本件原告之訴及反訴原告之訴，均無理由，依民事訴訟法第七十八
      條，判決如主文。
中       華        民        國     八十九    年     八    月     八    日
                                  臺灣苗栗地方法院苗栗簡易庭
~B法      官  林燦都
右為正本係照原本作成。
如對本判決上訴，須於判決送達後廿日內向本院提出上訴狀。
~B法院書記官  林碧鳳
中      華      民      國    八十九    年      八      月      八      日


司法院資訊處製作；財團法人民間司法改革基金會備份。
